臺灣雲林地方法院民事簡易判決
110年度簡字第116號
原      告  王世榮  
被      告  蘇建華  
訴訟代理人  楊志仁  
上列當事人間請求損害賠償事件，本院於民國111年4月19日言詞
辯論終結，判決如下：
    主  文
被告應給付原告新臺幣陸拾柒萬零肆佰肆拾貳元，及自民國111
年4月20日起至清償日止，按年息百分之5計算之利息。
原告其餘之訴駁回。
訴訟費用由被告負擔百分之二十九；餘由原告負擔。
本判決原告勝訴部分得假執行。但被告如以新臺幣陸拾柒萬零肆
佰肆拾貳元為原告預供擔保後，得免為假執行。
    事實及理由
壹、程序方面
    按訴狀送達後，原告不得將原訴變更或追加他訴，但擴張或
    減縮應受判決事項之聲明者，不在此限；民事訴訟法第255
    條第1項第3款定有明文。查：原告起訴時原聲明：被告應給
    付原告新臺幣（下同）2,000,000元，及自民國109年9月18
    日起至清償日止，按年息百分之5計算之利息。嗣於111年4
    月19日言詞辯論期日當庭變更聲明為：被告應給付原告2,34
    1,738元，及自110年11月2日起至清償日止，按年息百分之5
    計算之利息（見本院卷第314頁）。核原告所為訴之聲明變
    更，係擴張應受判決事項之聲明，揆諸上開規定，並無不合
    ，應予准許。
貳、實體方面
一、原告起訴主張：
  ㈠被告於109年9月18日凌晨零時15分許，駕駛車牌號碼0000-00
    自小貨車，沿雲林縣土庫鎮林森路由東往西方向行駛，行經
    林森路與中華路之交岔路口時，適逢原告駕駛車牌號碼000-
    0000號自小客車，沿中華路由北往南方向行駛，兩車於上開
    交岔路口發生車禍碰撞，原告因此受有全皮層燙傷，佔體表
    面積4%，2-3度燙傷，佔體表面積20%之傷害。茲依侵權行為
    法律關係請求被告賠償下列損害：
　⒈住院醫療費用30,986元。
　⒉看護費59,400元。
　⒊醫療輔助費（壓力衣）：15,800元。
　⒋財產上損失：手機8,000元、活動假牙15,000元、車子報廢60
    ,000元，合計83,000元，同意以30,000元計算。
　⒌用品費：3,356元。
　⒍門診費：6,820元。
　⒎交通費：29,500元。
　⒏後續醫療各項相關費用：200,000元。
　⒐勞動力減損：5,148,000元。
　⒑精神慰撫金：2,500,000元。　
　㈡以上金額合計後扣除過失相抵及原告已取得之強制汽車責任
    保險金，大約為200多萬元。
　㈢綜上，聲明：被告應給付原告2,341,738元，及自110年11月2
    日起至清償日止，按年息百分之5計算之利息。
二、被告抗辯略以：　
　㈠對原告請求住院醫療費用30,986元、看護費用59,400元、醫
    療輔助費（壓力衣）15,800元、用品費3,356元、門診費6,8
    20元不爭執。
　㈡原告請求財產上損失於30,000元範圍內不爭執。
　㈢原告請求交通費用29,500元並未提出交通費用單據。
　㈣原告請求後續醫療相關費用20萬元，並未提出相關證物。
　㈤原告自述從事看護工作，薪資一日2,200元，惟僅提供看護訓
    練結業證明，並無法證明從事相關工作，原告仍應提出薪資
    扣繳憑單，若原告無法證明，應以最低薪資計算為合理。
　㈥原告請求精神慰撫金過高。
　㈦綜上，聲明：原告之訴駁回。
三、兩造不爭執事項：
  ㈠被告於民國109年9月18日凌晨零時15分許，駕駛車牌號碼000
    0-00自小貨車，沿雲林縣土庫鎮林森路由東往西方向行駛，
    行經林森路與中華路之交岔路口時，適逢原告駕駛車牌號碼
    000-0000號自小客車，沿中華路由北往南方向行駛，兩車於
    上開交岔路口發生車禍碰撞，原告因此受有全皮層燙傷，佔
    體表面積4%，2-3度燙傷，佔體表面積20%之傷害。
  ㈡原告行向號誌為閃光紅燈、被告行向號誌為閃光黃燈。
  ㈢兩造對以下費用不爭執：住院醫療費用30,986元、看護費59,
    400元、醫療輔助費（壓力衣）15,800元、財產上損失以30,
    000元計算、用品費3,356元、門診費6,820元。
  ㈣原告已領得強制汽車責任保險金81,321元。
　㈤原告應負70%過失責任，被告應負30%過失責任。
  ㈥兩造同意原告不能工作期間以1年2個月計算。
  ㈦原告勞動能力減損為53%。　
四、兩造爭執事項：
　  除不爭執事項外，原告請求交通費用29,500元、後續醫療費
    用20萬元、勞動能力減損5,148,000元、精神慰撫金250萬元
    ，有無理由？
五、本院之判斷：
　㈠兩造就不爭執所列事項，應受拘束，本院無庸就上開不爭執
    之事實，再為調查證據，並得以之為本件判決之基礎。
　㈡按駕駛人駕駛汽車，應遵守道路交通標誌、標線、號誌之指
    示；汽車行駛至交岔路口，其行進、轉彎，應遵守燈光號誌
    之指示；燈號顯示閃光紅燈表示「停車再開」，車輛應減速
    接近，先停止於交岔路口前，讓幹道車優先通行後認為安全
    時，方得續行；燈號顯示閃光黃燈表示「警告」，車輛應減
    速接近，注意安全，小心通過，道路交通安全規則第90條、
    第102 條第1 項第1 款及道路交通標誌標線號誌設置規則第
    211 條第1 項第1 、2 款分別定有明文。經查，原告與被告
    行經本件交岔路口時，各自均應注意遵循前述規定（被告之
    行向為閃光黃燈，應減速接近、小心通過，原告之行向為閃
    光紅燈，應停車再開，讓幹道車優先通行），且依當時天候
    晴、夜間有照明，柏油路面乾燥無缺陷，視距良好，有道路
    交通事故調查表㈠在卷可憑（見本院卷第175頁），客觀上並
    無不能注意之情事，雙方駕駛竟均疏未注意而貿然通行，致
    發生本件車禍碰撞，足認雙方均有過失甚明。
　㈢次按因故意或過失，不法侵害他人之權利者，負損害賠償責
    任。不法侵害他人之身體或健康者，對於被害人因此喪失或
    減少勞動能力或增加生活上之需要時，應負損害賠償責任。
    不法侵害他人之身體、健康、名譽、自由、信用、隱私、貞
    操，或不法侵害其他人格法益而情節重大者，被害人雖非財
    產上之損害，亦得請求賠償相當之金額。民法第184條第1項
    前段、第193條第1項、第195條第1項前段分別定有明文。本
    件被告因前揭過失行為，致原告受有傷害，原告依據侵權行
    為之法律關係請求被告負損害賠償責任，洵無不合。茲將兩
    造有爭執之項目及金額審酌如下：
　㈣原告請求交通費用29,500元：
　⒈原告於109年12月3日、110年1月28日、3月11日、4月8日、5
    月6日、10日、17日、31日、6月21日、22日、7月2日、22日
    至國立臺灣大學醫學院附設醫院雲林分院（下稱臺大醫院雲
    林分院）斗六院區（下簡稱斗六院區）門診，110年3月18日
    、7月5日、19日、21日至臺大醫院雲林分院虎尾院區（下簡
    稱虎尾院區）門診，業據其提出門診收據在卷可憑（見本院
    卷第85至104頁），又原告於109年12月9日、11日、18日、2
    5日、110年1月8日、14日、15日、22日、26日、29日、110
    年2月2日、9日、19日、110年3月8日、11日、12日、15日、
    16日、18日、22日、23日、110年7月5日、7日、12日、14日
    、16日、19日在虎尾院區復健，110年6月22日、25日、28日
    、30日、110年7月2日、5日在斗六院區復健，亦有物理治療
    職能記錄卡附卷可稽（見本院卷第107至123頁），上情均堪
    認為真實。
　⒉然而，原告雖然因傷必須搭乘交通工具就醫及復健，但是原
    告自承並非請計程車載送，也不是自己開車就醫，而是拜託
    鄰居、朋友載送等語（見本院卷第314頁），顯然，原告並
    未因此支出任何就醫之交通費用，堪可認定。
　⒊又就醫之交通接送乃一時性之事務，故交通接送就醫與需長
    時間且持續性之親屬間看護，顯然不同，故實務上由親屬看
    護時雖無現實看護費之支付，仍應認被害人受有相當於看護
    費之損害，得向加害人請求賠償之法理，不能適用於交通接
    送，因此，除非被害人有搭乘計程車之需要，並提出支付車
    資之證據，以證明其確實有支付就醫必要交通費用事證，否
    則不能藉言係由鄰居、朋友接送，而主張受有交通費用之損
    害。是以，原告雖然請求自住家到虎尾院區就診及復健共33
    次，自住家至斗六院區就診及復健13次，以計程車費用計算
    之交通費29,500元（計算式：500元×33次+1,000元×13次）
    ，但因原告並未實際支出此部分之金額，即無從認定原告受
    有此部分之損害，故原告請求就醫交通費29,500元，難認可
    採。
　㈤原告請求後續醫療各項相關費用200,000元：原告主張後續醫
    療費及其他相關費用200,000元，雖然列舉如表（八）所示
    （見本院卷第33頁），並無任何證據可資佐證，難認可採。
　㈥原告請求勞動力減損5,148,000元：
  ⒈原告主張因本件車禍受傷無法再擔任看護工作，受有每日2,2
    00元，每年686,400元，共計10年工作收入之損失等語，依
    原告主張之內容觀之，原告所謂「工作薪資損失之請求」請
    求，應併含有不能工作之損失及勞動能力損害。
  ⒉就不能工作之損失而言，兩造均不爭執原告不能工作之期間
    以1年2個月為計算，此亦有臺大醫院雲林分院111年4月6日
    臺大雲分資字第1111002677號函及其鑑定意見在卷可憑（見
    本院卷第302頁），應可作為計算之依據。有爭執者乃原告
    究竟每月薪資所得為何？經查：原告主張其身為看護，每日
    可賺2,200元，雖據其提出看護結業證書及手寫的客戶名稱
    為憑（見本院卷第287頁、第323至325頁），但原告自承該
    工作紀錄名冊之製作期間並不確定等語（見本院卷第314至3
    15頁），顯然，原告並未能提出在本件車禍之前實際有替人
    為看護工作之證明，而原告109年度亦無所得資料，難認原
    告主張其受有每月57,200元（見本院卷第35頁）之不能工作
    損失為可採。惟本院審酌原告之學經歷，認其為有相當智識
    能力之人，故至少每月應可獲得當年度最低基本工資24,000
    元。則原告受有不能工作之損失應為336,000元（計算式：2
    4,000元×14個月＝336,000元）。
  ⒊兩造均不爭執原告因本件車禍事故，其勞動能力減損比例為5
    3%，此亦有臺大醫院雲林分院111年4月6日臺大雲分資字第1
    111002677號函及其鑑定意見在卷可憑（見本院卷第302頁）
    ，故原告自不能工作期間結束即110年11月19日起至原告屆
    滿65歲退休之日即119年12月4日止，以調整後之基本工資25
    ,250元計算，依霍夫曼式計算法扣除中間利息（首期給付不
    扣除中間利息）核計其金額為1,223,513元【計算方式為：1
    60,590×7.00000000+(160,590×0.00000000)×(8.00000000-0
    .00000000)=1,223,512.0000000000。其中7.00000000為年
    別單利5%第9年霍夫曼累計係數，8.00000000為年別單利5%
    第10年霍夫曼累計係數，0.00000000為未滿一年部分折算年
    數之比例(16/365=0.00000000)。採四捨五入，元以下進位
    】。
  ⒋綜上，原告請求不能工作之損失合併勞動能力之損害應為1,5
    59,513元（計算式：336,000元+1,223,513元＝1,559,513元
    ）。
　㈦原告請求精神慰撫金：2,500,000元：
　⒈按慰藉金之賠償須以人格權遭遇侵害，使精神上受有痛苦為
    必要，其核給之標準固與財產上損害之計算不同，然非不可
    斟酌雙方身分資力與加害程度，及其他各種情形核定相當之
    數額（最高法院51年度台上字第223 號判決意旨參照) 。故
    慰撫金之金額是否相當，自應依實際加害情形與被害人所受
    之痛苦及雙方之身分、地位、經濟狀況等關係決定之。
　⒉本院審酌原告因本件車禍事故受有上開傷害，曾3度住院，接
    受7次整形外科手術，至車禍時起至110年5月5日仍頻繁住院
    及接受手術治療，有臺大醫院雲林分院111年4月6日臺大雲
    分資字第1111002677號函及其鑑定意見在卷可憑（見本院卷
    第301至302頁），足見原告身心受有相當程度之痛苦，而原
    告主張其為高中畢業，曾為公司負責人，被告則主張其為國
    中畢業，現職為運送豬隻，月薪5至6萬元等語（見本院卷第
    247頁），且兩造之財產所得，亦經本院依職權調取稅務電
    子閘門財產所得調件明細表在卷可憑（見本院卷第181至185
    頁），本院衡酌上情及本案發生原因等一切情狀，認原告請
    求被告賠償精神慰撫金應以800,000元為適當。　　
　㈧按損害之發生或擴大，被害人與有過失者，法院得減輕賠償
    金額，或免除之。民法第217條定有明文。本件被告駕車行
    經閃光黃燈號誌交岔路口，未減速接近，注意安全，小心通
    過，固有過失，但原告駕車經過閃光紅燈號誌路口，未暫停
    讓幹線道車先行，以致避煞不及發生本件車禍事故，亦可歸
    責，是本院審酌本件車禍事故肇事原因之主、次、過失情節
    、程度等一切情狀，認兩造之過失比例應以原告負70％、被
    告負30％過失責任為適當，此亦為兩造所不爭執，故本院依
    上開情節，減輕被告70％之賠償金額，故被告應賠償原告之
    金額為751,763元【計算式：（30,986元+59,400元+15,800
    元+30,000元+3,356元+6,820元+1,559,513元+800,000元）×
    30%=751,763元，元以下四捨五入】。
　㈨按保險人依本法規定所為之保險給付，視為被保險人損害賠
    償金額之一部分；被保險人受賠償請求時，得扣除之，強制
    汽車責任保險法第32條定有明文。查兩造均不爭執原告已領
    得強制汽車責任保險金81,321元，則扣除該等金額後，原告
    得請求被告賠償670,442元（計算式：751,763元-81,321元＝
    670,442元）。
　㈩按給付無確定期限者，債務人於債權人得請求給付時，經其
    催告而未為給付，自受催告時起，負遲延責任，其經債權人
    起訴而送達訴狀者，與催告有同一之效力；遲延之債務，以
    支付金錢為標的者，債權人得請求依法定利率計算之遲延利
    息；應付利息之債務，其利率未經約定，亦無法律可據者，
    週年利率為百分之五，民法第229條第2項、第233條第1項前
    段、第203條分別定有明文。本件原告請求被告賠償之金額
    ，並未定有給付之期限，原告請雖求自110年11月2日起算遲
    延利息，但因原告111年4月19日當庭擴張聲明，自應由擴張
    聲明之翌日起算，故原告請求被告賠償之利息起算日應為11
    1年4月20日。
六、從而，原告依據侵權行為之法律關係，請求被告給付原告67
    0,442元，及自111年4月20日起至清償日止，按週年利率百
    分之5計算之利息部分，為有理由，應予准許。原告超過上
    開範圍之請求，為無理由，應予駁回。
七、本件為本於道路交通事故有所請求而涉訟，為依民事訴訟法
    第427條第2項第11款規定適用簡易程序所為被告敗訴之判決
    ，依民事訴訟法第389條第1項第3款之規定，應由法院依職
    權宣告假執行。並依同法第392條第2項規定，依職權酌定被
    告供相當金額為擔保後，得免予假執行。
八、本件為判決之基礎已臻明確，兩造其餘之攻擊或防禦方法及
    證據，經本院斟酌後，認為均不足以影響本判決之結果，亦
    與本件爭點無涉，自無逐一詳予論駁之必要，併此敘明。
九、訴訟費用負擔之依據：民事訴訟法第79條。
中　　華　　民　　國　　111 　年　　4 　　月　　26　　日
                   民事簡易庭      法　官　洪儀芳       
以上正本係照原本作成。
如對本判決上訴，須於判決送達後20日內向本院提出上訴狀。如
委任律師提起上訴者，應一併繳納上訴審裁判費。
中　　華　　民　　國　　111 　年　　4 　　月　　26　　日
                                   書記官　林左茹